【裁判字號】    97,台上,5208
【裁判日期】    971023
【裁判案由】    違反組織犯罪防制條例
【裁判全文】
最高法院刑事判決            九十七年度台上字第五二０八號
上  訴  人  甲○○（原名劉志強）
            乙○○
            丙○○
            丁○○
            戊○○（原名林谷峻）
            己○○
共      同
選任辯護人  劉世興律師
上列上訴人等因違反組織犯罪防制條例案件，不服台灣高等法院
中華民國九十七年七月十日第二審更審判決（九十七年度上更(一)
字第二四三號，起訴案號：台灣桃園地方法院檢察署九十二年度
偵字第二一七八號），提起上訴，本院判決如下：
    主  文
原判決撤銷，發回台灣高等法院。
    理  由
本件原判決撤銷第一審關於上訴人甲○○（原名劉志強）、丁○
○有罪部分及丙○○違反組織犯罪防制條例、妨害自由（按係恐
嚇危害安全）部分及乙○○、戊○○、己○○部分之科刑判決，
依修正前刑法牽連犯之規定，從一重改判論處甲○○主持犯罪組
織（累犯，處有期徒刑二年四月）；丙○○、乙○○、丁○○共
同指揮犯罪組織（丙○○，累犯，處有期徒刑二年；乙○○、丁
○○各處有期徒刑一年十月），另論處戊○○共同指揮犯罪組織
（處有期徒刑一年十月）；己○○參與犯罪組織（處有期徒刑四
月，減為有期徒刑二月）各罪刑，固均非無見。
惟查：（一）犯罪組織成員犯本條例以外之罪，而依刑法第五十
五條規定與本條例所規定之罪從一重處斷者，加重其刑至二分之
一，組織犯罪防制條例第五條定有明文。原判決既認甲○○所為
係犯組織犯罪防制條例第三條第一項前段之主持犯罪組織罪及刑
法第三百零五條恐嚇危害安全罪，丙○○、乙○○、丁○○所為
係犯同條項前段之指揮犯罪組織罪及刑法第三百零五條恐嚇危害
安全罪，所犯二罪均應依牽連犯之例，從一重處斷，卻未依上開
規定加重其刑，亦不加說明其論據，顯有判決不適用法則之違誤
。（二）關於組織犯罪防制條例之罪，訊問證人之筆錄，以在檢
察官或法官面前作成，並經踐行刑事訴訟法所定訊問證人之程序
者為限，始得採為證據，同條例第十二條第一項前段規定甚明。
原判決於理由貳、一、(二)之4.部分，援引證人即金利達服飾店之
老闆洪至善警詢筆錄，資為認定上訴人等違反組織犯罪防制條例
犯罪事實之依據（見原判決第二十頁第十一至十七行），但未說
明證人洪至善於警詢之陳述究竟如何具有證據能力，併有判決不
備理由之違誤。（三）原判決引用壹週刊關於「四海幫海天堂」
辦理堂主、副堂主盛大交接典禮之報導，資為認定甲○○有主持
犯罪組織，丙○○、乙○○、丁○○、戊○○有共同指揮犯罪組
織，及己○○有參與犯罪組織之論據之一（見原判決第二十頁第
十一至二六行）。然上開壹週刊之報導究係屬於刑事訴訟法第一
百五十九條之四所定何種具有高度特別可信之文書而得為證據？
原審未予調查審認，理由內復未說明所憑之依據。本院前次發回
意旨已詳細指明，原判決仍未就此詳予研求，其瑕疵仍然存在。
以上或為上訴人等上訴意旨所指摘，或為本院得依職權調查之事
項，應認原判決仍有撤銷發回更審之原因。又原判決認甲○○、
丙○○、乙○○、丁○○牽連所犯之恐嚇危害安全罪（刑法第三
百零五條）部分，基於審判不可分之原則，亦一併發回，合予指
明。
據上論結，應依刑事訴訟法第三百九十七條、第四百零一條，判
決如主文。
中    華    民    國  九十七  年    十    月  二十三  日
                      最高法院刑事第二庭
                          審判長法官  莊  登  照
                                法官  黃  一  鑫
                                法官  許  錦  印
                                法官  劉  介  民
                                法官  張  春  福
      本件正本證明與原本無異
                                      書  記  官
中    華    民    國  九十七  年    十    月  二十七  日
                                                     M


司法院資訊處製作；財團法人民間司法改革基金會備份。
